【裁判字號】    95,財管,59
【裁判日期】    950621
【裁判案由】    選任遺產管理人
【裁判全文】
臺灣高雄地方法院民事裁定              95年度財管字第59號
聲  請  人  財政部高雄市國稅局
法定代理人  乙○○
上聲請人聲請選任被繼承人甲○○之遺產管理人事件，本院裁定
如下：
  主  文
選任律師丁玉雯為被繼承人甲○○之遺產管理人。
准對被繼承人甲○○繼承人為承認繼承之公示催告。
被繼承人甲○○之繼承人，應自前項公示催告最後登載新聞紙之
日起，壹年內承認繼承，上述期限屆滿，無繼承人承認繼承時，
被繼承人甲○○之遺產，於清償債權並交付遺贈物後，如有剩餘
即歸屬國庫。
程序費用新臺幣壹仟元由被繼承人甲○○之遺產負擔。
  理  由
一、本件聲請意旨係以：被繼承人甲○○（男，民國十年十一月
    十二日生，身分證統一編號：Ｚ000000000號，生
    前戶籍址：高雄市鼓山區○○○路十八號）於九十三年七月
    十九日過世，被繼承人甲○○過世後遺留有多筆不動產及投
    資等，估計遺產稅額為五百三十一萬五千七百二十七元，然
    被繼承人甲○○之法定繼承人均依法拋棄繼承，聲請人為處
    理相關稅捐事宜，因被繼承人之法定繼承人全體均已拋棄繼
    承，亦未依民法規定選定遺產管理人，爰依遺產稅及贈與稅
    法之規定提起本件聲請。
二、按先順序繼承人均拋棄其繼承權時，由次順序之繼承人繼承
    ，其次順序繼承人有無不明或第四順序之繼承人均拋棄其繼
    承權者，準用關於無人承認繼承之規定；又繼承開始時，繼
    承人有無不明者，而無親屬會議或親屬會議未於一個月內選
    定遺產管理人者，利害關係人得聲請法院選任遺產管理人，
    並由法院依公示催告程序，定六個月以上之期限，公告繼承
    人，命其於期限內承認繼承，民法第一千一百七十六條第六
    項、第一千一百七十八條第一項、第二項規定甚明。
三、經查：
（一）本件聲請人主張被繼承人甲○○過世後，遺有遺產稅等稅
      捐事宜，惟被繼承人甲○○之法定繼承人均拋棄繼承，且
      未召開親屬會議選任遺產管理人等情，業據聲請人提出死
      亡通報書、被繼承人甲○○之遺產清單等資料為證。則本
      件聲請人對於被繼承人甲○○之遺產顯有利害關係，其聲
      請指定遺產管理人，即屬有據。又被繼承人甲○○死亡後
      ，未據召開親屬會議選定遺產管理人，且全部繼承人均已
      拋棄繼等情，亦據聲請人提出本院九十三年度繼字第一四
      八二號、第一四九六號、第一四九０號、第一七一六號、
      第一七一七號准予繼承人拋棄繼承之通知共六紙為證，並
      經本院調取本院九十三年度繼字第一四八二號、第一四九
      ０號、第一四九五號、第一七一六號、第一七一七號拋棄
      繼承事件案卷核閱無誤，聲請人之主張自堪信為真實。
（二）次查選任遺產管理人，法院有裁量權，應依職權選任適當
      之人為遺產管理人，如經選任確定，即有擔任遺產管理人
      之義務，而選任遺產管理人須考慮其適切性，應以熟悉相
      關法律程序，並對遺產宜債情況瞭解較深，且對遺產之管
      理亦能為公平處理者為優先選任。又繼承人甲○○之繼承
      人分別因身體健康或因在國外，或因拋棄繼承而無意願擔
      任遺產管理人乙節，亦經本院發函徵詢被繼承人法定繼承
      人之意見，有繼承人提出之陳報狀三份在卷可憑，並鑑於
      具備律師身分之人，不但具有法律規定之相關專業知識，
      行止亦受律師法之規範，倘無其他不適任原因，當為適任
      人選，而丁玉雯律師（事務所地址：高雄市○○○路一三
      五之一號六樓）係向高雄律師公會登記願意擔任遺產管理
      人之人員，此有九十四年十月三十日高雄律師公會登錄律
      師願意擔任遺產管理人名單一份在卷足稽，應為擔任遺產
      管理人之妥適人選。從而，選任丁玉雯律師擔任本件被繼
      承人甲○○之遺產管理人，負責處理有關被繼承人遺產事
      宜。爰裁定如主文第一項所示，併依法為承認繼承之公示
      催告。
七、依非訟事件法第一百五十七條、第二十四條第一項，裁定如
    主文。
中    華    民    國    95    年    6     月    21    日
                  家事法庭法  官  程克琳
上為正本係照原本作成。
如對本裁定抗告須於裁定送達後10日內向本院提出抗告狀。
中    華    民    國    95    年    6     月    21    日
                          書記官  王治華


司法院資訊處製作；財團法人民間司法改革基金會備份。
